臺灣高等法院高雄分院刑事判決　　　　96年度上訴字第1340號
上　訴　人
即 自 訴人　乙○○
　　　　　　甲○○
　　　　　　丁○○
　　　　　　　　　　號
　　　　　　丙○○
上列4人共同
自訴代理人　林石猛律師
　　　　　　張競文律師
上　訴　人
即　被　告　戊○○　女　民國6.
　　　　　　　　　　身分證統一.
　　　　　　　　　　住高雄市○.
上列上訴人因被告偽造文書等案件，不服臺灣高雄地方法院96年
度自字第1 號中華民國96年5 月11日第一審判決，提起上訴，本
院判決如下：
    主  文
原判決撤銷。
戊○○行使偽造私文書，足以生損害於他人，處有期徒刑參年。
    事  實
一、戊○○為台証綜合證券股份有限公司三多分公司（下稱台証
    公司）業務專員，負責為台証公司客戶丙○○、乙○○、丁○○、甲○○等人處理買賣股票、基金等事宜。竟因投資股
    市虧損需要資金週轉，即基於意圖為自己不法所有之概括犯
    意，自民國93年6 月初某日起至95年6 月初某日止，連續於
    如附表一所示之時間，以電話或在址設高雄市○○○路47號
    17樓吉隆建設股份有限公司內等地，向丙○○、乙○○、丁○○等人或透過乙○○向其父甲○○佯稱有一款保本型基金
    ，獲利率約4-5%，約半年至1 年間可贖回等語，推銷購買該
    款基金，致丙○○、乙○○、丁○○、甲○○均陷於錯誤，
    同意購買該款基金，而先後分別將購買基金之款項匯入戊○○所指定、戶名為台証期貨經紀股份有限公司之帳戶內（匯
    款時間、金額、匯入帳戶均詳如附表一所示），戊○○前後
    共計詐得新臺幣（下同）2350萬元。期間戊○○為取信於丙○○、乙○○等人，而交付丙○○、乙○○「基金利息」及
    渠等要求贖回之「基金本金」，先後於94年4 月25日、11月
    29日、95年4 月27日、95年6 月1 日分別將「利息」5 萬元
    、「贖回之基金本息」102 萬5 千元（其中2 萬5 千元為利
    息）、「利息」5 萬元、「利息」5 萬元匯入丙○○指定之
    帳戶內，及於95年間將「贖回之基金本息」206 萬元（其中
    6 萬元為利息）匯入乙○○指定之帳戶內；另於94年12月間
    某日，亦為取信於乙○○，基於行使偽造私文書之犯意，自
    行偽造「台証期貨經紀股份有限公司客戶查詢單」1 紙，記
    載該公司已收受乙○○交付之（基金）入金共計400 萬元等
    事項（其上並無台証期貨經紀股份有限公司之印文），交給
    乙○○收執而行使之，足以生損害於乙○○及台証期貨經紀
    股份有限公司。嗣丙○○等人於95年12月底撥打電話至台証
    公司尋找戊○○，欲辦理贖回上開基金之手續時，因戊○○
    已離職月餘，即向台証公司查詢購買基金之情形，經台証公
    司告知戊○○並未代為下單購買基金後，始悉受騙。
二、案經丙○○、乙○○、丁○○、甲○○提起自訴。
    理  由
一、本件被告戊○○所犯係死刑、無期徒刑、最輕本刑為3 年以
    上有期徒刑以外之罪，已經被告就被訴事實先為有罪之陳述
    ，經審判長告知被告簡式審判程序之旨，聽取當事人之意見
    ，並於評議後，依刑事訴訟法第273 條之1 第1 項之規定，
    裁定進行簡式審判程序。又本件卷內之證據，依同法第273
    條之2 規定，不受第159 條第1 項關於傳聞法則規定之限制
    ，依法均有證據能力，合先敘明。
二、上揭犯罪事實，訊據上訴人即被告戊○○坦承不諱，核與自
    訴人丙○○、乙○○、丁○○於原審審理中指訴之情節相符
    ，並有被告交付自訴人乙○○之客戶查詢單、自訴人丙○○
    高雄銀行存款存摺、自訴人乙○○合作金庫銀行活期儲蓄存
    款存摺、綜合存款存摺、自訴人丁○○高雄銀行存款存摺、
    自訴人甲○○合作金庫銀行活期儲蓄存款存摺各1 份、匯款
    回條聯13份（以上均影本）、台証綜合證券股份有限公司三
    多分公司96年3 月22日函暨所附對帳單1 份在卷可稽，足認
    被告自白與事實相符，本件事證明確，其犯行堪以認定。
三、查被告行為後，如附表二所示之法律均經修正，並均自95年
    7 月1 日起開始施行，又本次刑法修正之比較新舊法，應就
    罪刑有關之共犯、未遂犯、想像競合犯、牽連犯、連續犯、
    結合犯，以及累犯加重、自首減輕暨其他法定加減原因（如
    身分加減）與加減例等一切情形，綜其全部罪刑之結果而為
    比較，最高法院95年5 月23日第8 次刑事庭會議決議可資參
    照。則比較如附表二所示新舊法後，均以舊法對被告較有利
    ，綜合比較結果，新法（本院裁判時之法律）並無較有利於
    被告，依刑法第2 條第1 項前段之規定，自應適用行為時之
    法律以論處。是核被告所為，係犯刑法第216 條、第210 條
    行使偽造私文書罪及刑法第339 條第1 項之詐欺取財罪。被
    告偽造私文書後復持以行使，偽造私文書之低度行為為行使
    之高度行為所吸收，不另論罪。被告先後多次詐欺取財之犯
    行，時間緊接，手法相同，觸犯構成要件相同之罪名，顯係
    基於概括犯意為之，為連續犯，應依修正前刑法第56條規定
    論以1 罪而加重其刑。被告行使上開偽造私文書之目的在於
    詐欺取財，所犯前開2 罪間，有方法目的之牽連關係，應依
    修正前牽連犯之規定，從一重之行使偽造私文書罪論處。
四、原審據以論罪科刑，固非無見。惟按被告所詐騙之金額，為
    新臺幣2,350 萬元，其金額甚鉅，原判決僅量處有期徒刑2
    年，尚嫌過輕，自訴人上訴意旨，執此指摘原判決不當，為
    有理由；被告上訴意旨，以原審量刑過重，指摘原判決不當
    ，則無理由（至被告上訴狀理由，雖抗辯其所製作之「台証
    期貨經紀股份有限公司客戶查詢單」1 紙，係犯刑法第215
    條之業務上文書登載不實罪1 節，因被告係無製作權人，其
    以他人之名義製作內容不實之查詢單，係犯行使偽造私文書
    ，而非業務上文書登載不實，被告此部分尚有誤會）；自應
    由本院將原判決撤銷改判。爰審酌被告為證券公司業務專員
    ，竟利用職務之便詐騙客戶，使自訴人陷於錯誤而共計交付
    2350萬元，其金額甚鉅，損失非輕，且被告迄今仍未與自訴
    人達成和解，賠償自訴人所受損害，惟念其並無前科，有臺
    灣高等法院被告前案紀錄表在卷可考，素行良好，犯後復坦
    承犯行，態度尚可，及其犯罪動機、目的、手段、所得利益
    等一切情狀，量處如主文第2 項所示之刑。至中華民國九十
    六年罪犯減刑條例雖已經總統於96年7 月4 日公布，自96年
    7 月16日施行，且被告犯罪時間係在中華民國96年4 月24日
    以前，惟依中華民國九十六年罪犯減刑條例第3 條第1 項第
    14款（關於刑法第339 條部份），以及「法院辦理九十六年
    減刑案件應行注意事項」第10條規定，被告仍不得減刑，併
    予敘明。
據上論結，應依刑事訴訟法第369 條第1 項前段、第364 條、第
343 條、第273 條之1 第1 項、第299 條第1 項前段，刑法第2
條第1 項前段、第216 條、第210 條，刑法第339 條第1 項、95
年7 月1 日修正施行前刑法第55條、第56條，罰金罰鍰提高標準
條例第1 條前段，判決如主文。
中　　華　　民　　國　　96　　年　　8 　　月　　16　　日
                  刑事第五庭    審判長法  官  曾永宗
                                      法  官  王伯文
                                      法  官  任森銓
以上正本證明與原本無異。
如不服本判決應於收受本判決後10日內向本院提出上訴書狀，其
未敘述上訴理由者，並得於提起上訴後10日內向本院補提理由書
狀（應附繕本）「切勿逕送上級法院」。
中　　華　　民　　國　　96　　年　　8 　　月　　16　　日
　　　　　　　　　　　　　　　　　　　書記官  廖素珍
附表一：
┌───┬────────┬──────┬─────┬──────────┐
│被害人│    詐騙日期    │匯款日期    │  金額    │      匯入帳戶      │
│      │                │            │（新臺幣）│                    │
├───┼────────┼──────┼─────┼──────────┤
│丙○○│93年6月初某日   │93年6月8日  │100萬元   │中國國際商業銀行，  │
│      │                │            │          │帳號：00000000000號 │
├───┼────────┼──────┼─────┼──────────┤
│丙○○│94年4月中旬某日 │94年4月19日 │100萬元   │台新國際商業銀行，帳│
│      │                │            │          │號：00000000000000號│
├───┼────────┼──────┼─────┼──────────┤
│乙○○│94年6月中旬某日 │94年6月13日 │100萬元   │同上                │
├───┼────────┼──────┼─────┼──────────┤
│乙○○│94年8月初某日   │94年8月4日  │200萬元   │同上                │
├───┼────────┼──────┼─────┼──────────┤
│丙○○│94年11月初某日  │94年11月11日│200萬元   │同上                │
├───┼────────┼──────┼─────┼──────────┤
│丙○○│94年11月底某日  │94年11月30日│100萬元   │同上                │
├───┼────────┼──────┼─────┼──────────┤
│乙○○│94年12月初某日  │94年12月12日│300萬元   │同上                │
├───┼────────┼──────┼─────┼──────────┤
│乙○○│95年1月初某日   │95年1月4日  │100萬元   │同上                │
├───┼────────┼──────┼─────┼──────────┤
│丙○○│95年4月中旬某日 │95年4月21日 │50萬元    │同上                │
├───┼────────┼──────┼─────┼──────────┤
│丁○○│95年4月中旬某日 │95年4月21日 │200萬元   │同上                │
├───┼────────┼──────┼─────┼──────────┤
│丙○○│95年5月初某日   │95年5月5日  │200萬元   │同上                │
├───┼────────┼──────┼─────┼──────────┤
│丙○○│95年5月中旬某日 │95年5月17日 │200萬元   │同上                │
├───┼────────┼──────┼─────┼──────────┤
│甲○○│95年6月初某日   │95年6月8日  │500萬元   │同上                │
└───┴────────┴──────┴─────┴──────────┘
附表二：刑法修正前後之比較
┌──────┬───────┬───────┬──────────┬────┬────┐
│  刑法規定  │舊法規定（修正│新法規定（修正│      比較理由      │比較依據│比較結果│
│            │前刑法）      │後刑法）      │                    │        │何者對行│
│            │              │              │                    │        │為人有利│
├──────┼───────┼───────┼──────────┼────┼────┤
│（罰金刑下限│罰金數額下限為│罰金數額下限為│罰金刑下限，由銀元10│刑法第2 │舊法    │
│變更）刑法第│1元以上（罰金 │新臺幣1千元以 │元即新臺幣30元，提高│條第1 項│        │
│33條第5款   │罰鍰提高標準條│上，並以百元計│為新臺幣1,000 元，比│前段    │        │
│            │例第1條前段規 │算之。        │較言之，以舊法對被告│        │        │
│            │定：依法律應處│              │較有利。            │        │        │
│            │罰金、罰鍰者，│              │                    │        │        │
│            │就其原定數額得│              │                    │        │        │
│            │提高為2倍至10 │              │                    │        │        │
│            │倍）。        │              │                    │        │        │
│            │              │              │                    │        │        │
│            │              │              │                    │        │        │
│            │              │              │                    │        │        │
│            │              │              │                    │        │        │
├──────┼───────┼───────┼──────────┼────┼────┤
│刑法第55條後│犯一罪而其方法│              │鑑於牽連犯之實質根據│刑法第2 │舊法    │
│段          │或結果之行為犯│              │難有合理說明，且其存│條第1 項│        │
│            │他罪名者，從一│              │在亦有擴大既判力範圍│前段    │        │
│            │重處斷。      │              │，有鼓勵犯罪之嫌，而│        │        │
│            │              │              │予刪除，其後在適用上│        │        │
│            │              │              │得視其具體情形，分別│        │        │
│            │              │              │論以想像競合犯或數罪│        │        │
│            │              │              │併罰予以處斷。本件被│        │        │
│            │              │              │告所犯行使偽造私文書│        │        │
│            │              │              │、詐欺取財2 罪，依舊│        │        │
│            │              │              │法規定為牽連犯，為裁│        │        │
│            │              │              │判上一罪，從一重處斷│        │        │
│            │              │              │，如依新法，因牽連犯│        │        │
│            │              │              │規定已刪除，其上開2 │        │        │
│            │              │              │項犯行應數罪併罰，比│        │        │
│            │              │              │較言之，以舊法對被告│        │        │
│            │              │              │較有利。            │        │        │
├──────┼───────┼───────┼──────────┼────┼────┤
│第56條      │連續數行為而犯│刪除          │本件被告所犯多次詐欺│刑法第2 │舊法    │
│            │同一罪名者，以│              │取財犯行，如依舊法連│條第1 項│        │
│            │一罪論。但得加│              │續犯規定，係以一罪論│前段    │        │
│            │重其刑至二分之│              │，得加重其刑至二分之│        │        │
│            │一。          │              │一，如依新法，因連續│        │        │
│            │              │              │犯規定已刪除，應將其│        │        │
│            │              │              │上開多次詐欺取財犯行│        │        │
│            │              │              │分論併罰，比較言之，│        │        │
│            │              │              │以舊法對被告較有利。│        │        │
└──────┴───────┴───────┴──────────┴────┴────┘
附錄本件判決論罪科刑法條：
中華民國刑法第216條
行使第210 條至第215 條之文書者，依偽造、變造文書或登載不
實事項或使登載不實事項之規定處斷。
中華民國刑法第210條
偽造、變造私文書，足以生損害於公眾或他人者，處5 年以下有
期徒刑。
修正前中華民國刑法第339條
意圖為自己或第三人不法之所有，以詐術使人將本人或第三人之
物交付者，處5 年以下有期徒刑、拘役或科或併科1 千元以下罰
金。
以前項方法得財產上不法之利益或使第三人得之者，亦同。
前二項之未遂犯罰之。
